最高法院刑事判決　　　　　　　　　 111年度台上字第1046號
上　訴　人　陳彥村
 
 

上列上訴人因違反毒品危害防制條例案件，不服臺灣高等法院臺
中分院中華民國110年11月9日第二審判決（110年度上訴字第166
7號，起訴案號：臺灣苗栗地方檢察署109年度偵字第4639、5784
號），提起上訴，本院判決如下：
    主  文
上訴駁回。
    理  由
一、按刑事訴訟法第377 條規定，上訴於第三審法院，非以判決
    違背法令為理由，不得為之。是提起第三審上訴，應以原判
    決違背法令為理由，係屬法定要件。如果上訴理由書狀並未
    依據卷內訴訟資料，具體指摘原判決不適用何種法則或如何
    適用不當，或所指摘原判決違法情事，顯與法律規定得為第
    三審上訴理由之違法情形，不相適合時，均應認其上訴為違
    背法律上之程式，予以駁回。
二、本件原審審理結果，認為上訴人陳彥村違反毒品危害防制條
    例各犯行明確，經比較新舊法律，因而維持第一審論處上訴
    人犯如原判決附表（下稱附表）一編號1 所示販賣第一級毒
    品（1罪）及附表一編號2至4所示販賣第二級毒品（3罪）罪
    刑之判決，駁回上訴人在第二審之上訴，已載認其調查證據
    之結果及憑以認定各該犯罪事實之心證理由。
三、在刑事訴訟法第155條第2項所定嚴格證明法則之要求下，證
    據資料必須具備證據能力，且經合法調查，始得作為判斷被
    告有罪之依據，二者缺一不可。誠然，刑事訴訟法第159 條
    之5 之立法意旨，在於確認當事人對於傳聞證據有處分權，
    同意或擬制同意傳聞證據可作為證據，屬於證據傳聞性之解
    除行為，係屬證據適格與否之法律規定，與此類證據須於法
    院審判中經踐行含詰問程序在內之合法調查程序，乃屬人證
    之調查證據程序規定，性質上並不相同。然而，被告作為被
    訴之訴訟主體，得積極行使憲法與法律所賦予之訴訟權利，
    並倚賴辯護人之助，針對控訴攻擊，盡防禦之能事，此等訴
    訟權，除法律別有規定外，容許被告在充分理解下拋棄。基
    此，檢察官提出被告以外之人於本案以外之審判筆錄，或於
    本案之警詢、偵訊筆錄，雖屬未經被告詰問之不利陳述，倘
    若被告於審判中明白放棄反對詰問權，或被告出於任意性自
    白，與該陳述人不利之陳述互核一致，被告亦不爭執該不利
    之陳述，顯不具詰問之必要性，或類如刑事訴訟法第159 條
    之3 所列各款等客觀上無法接受詰問之情形，縱法院未使被
    告或辯護人有對該陳述人行使反對詰問權之機會，亦不悖乎
    被告反對詰問權之保障。原判決所援引購毒者謝順忠、温進
    德於警詢、偵訊時之證言，均經上訴人及其原審辯護人同意
    有證據能力，對其等證言內容之真實性亦不爭執，核與上訴
    人出於任意性自白相符，顯無使各該購毒者到庭接受上訴人
    詰問之必要，庶免徒然浪費有限之司法資源。況上訴人及其
    原審辯護人於原審之準備程序、審判期日時已表明捨棄傳喚
    謝順忠，亦未聲請調查其他證據，原審就謝順忠、温進德前
    揭證言，經合法調查後，採為判斷依據，於法並無不合。上
    訴意旨任憑己意，漫指原審未傳喚謝順忠、温進德到庭，有
    證據調查未盡之違法等語，並非合法之上訴第三審理由。至
    邱順祺之警詢、偵訊證述，原判決既未採為判斷依據，上訴
    意旨執此指摘，亦有誤會。本件上訴違背法律上之程式，應
    予駁回。
據上論結，應依刑事訴訟法第395條前段，判決如主文。
中    華    民    國   111    年    2     月    16    日
                  刑事第六庭審判長法  官  許  錦  印  
                                  法  官  朱  瑞  娟  
                                  法  官  劉  興  浪  
                                  法  官  高  玉  舜  
                                  法  官  何  信  慶  
本件正本證明與原本無異
                                  書記官
中    華    民    國   111    年    2     月    21    日